臺灣南投地方法院民事裁定
110年度消債更字第17號
聲  請  人 
即  債務人  施明課  
代  理  人  蕭智元律師(法扶律師)
相  對  人 
即  債權人  台新國際商業銀行股份有限公司


法定代理人  吳東亮  
相  對  人 
即  債權人  台北富邦商業銀行股份有限公司

法定代理人  程耀輝  


相  對  人 
即  債權人  臺灣新光商業銀行股份有限公司

法定代理人  李增昌  
代  理  人  陳怡君  
相  對  人 
即  債權人  元大商業銀行股份有限公司


法定代理人  翁健    


相  對  人 
即  債權人  凱基商業銀行股份有限公司


法定代理人  魏寶生  


相  對  人 
即  債權人  中國信託商業銀行股份有限公司


法定代理人  利明献  


相  對  人 
即  債權人  磊豐國際資產管理股份有限公司

法定代理人  張司政   


相  對  人 
即  債權人  萬榮行銷股份有限公司

法定代理人  呂豫文  


相  對  人 
即  債權人  滙誠第一資產管理股份有限公司

法定代理人  莊仲沼   


相  對  人 
即  債權人  滙誠第二資產管理股份有限公司

法定代理人  莊仲沼   


相  對  人 
即  債權人  金陽信資產管理股份有限公司

法定代理人  陳雨利  


相  對  人 
即  債權人  新加坡艾星國際有限公司台灣分公司 

法定代理人  曾慧雯  


上列當事人間更生事件，本院裁定如下：
    主  文
聲請人即債務人施明課自民國一百一十年十二月二十九日十六時
起開始更生程序。
命司法事務官進行本件更生程序。
    理  由
一、按債務人對於金融機構負債務者，在聲請更生前，應向最大
    債權金融機構請求協商債務清償方案，或向其住、居所地之
    法院或鄉、鎮、市、區調解委員會聲請債務清理之調解。債
    務人與金融機構協商或調解成立者，不得聲請更生或清算，
    但因「不可歸責於己之事由」，致履行有困難者，不在此限
    ；第75條第2項規定，於前項但書情形準用之，消費者債務
    清理條例（下稱消債條例）第151條第1項、第7項、第8項定
    有明文。債務人可處分所得扣除自己及依法應受其扶養者所
    必要生活費用之餘額，連續3個月低於更生方案應清償之金
    額者，即推定有「不可歸責於己之事由」，消債條例第75條
    第2項定有明文。又所謂「不可歸責於己之事由」，不以債
    務人「不可預見」為必要，亦不以「協商成立後始發生」者
    為限，僅須於法院就更生或清算之聲請為裁判時存在即可；
    是以，債務人於協商時縱可預見將來履行可能有困難，因未
    詳予思考即成立協商，亦不能以此為由，遽認其履行有困難
    ，即係可歸責於債務人（司法院98年第1 期民事業務研究會
    第24號司法院民事廳消債條例法律問題研審小組意見參照）
    。
二、經查：聲請人即債務人（下稱聲請人）因認自身有不能清償
    債務之情，於民國109年10月5日以書面向本院聲請與相對人
    即債權人（下稱相對人）進行債務清理之調解，經本院以10
    9年度司消債調字第102號前置調解事件受理在案；嗣於109
    年12月30日與最大債權銀行即相對人台新國際商業銀行股份
    有限公司以自110年1月10日起分180期、每月攤還新臺幣（
    下同）3,081元之條件達成調解，經本院作有調解成立筆錄
    等節，業經本院調取核閱本院109年度司消債調字第102號前
    置調解事件卷宗無訛，固堪認定。惟參以聲請人主張其於當
    時每月收入僅約2萬5,000元等語，於扣除當時一般生活水準
    下之每月個人必要生活費用額，再扣除對未參與前置調解相
    對人（即磊豐國際資產管理股份有限公司、萬榮行銷股份有
    限公司、滙誠第一資產管理股份有限公司 、滙誠第二資產
    管理股份有限公司、金陽信資產管理股份有限公司、新加坡
    艾星國際有限公司臺灣分公司6家資產管理公司部分）之每
    月應還款額及遭強制執行額，再令其依約履行還款顯有困難
    ，實難期待聲請人依前開調解方案履行還款，則其因未能負
    荷超過其能力所可負擔之協商方案，方才毀諾，應認有不可
    歸責於己之事由，方致履行協商方案有困難，自仍得聲請更
    生；從而，本件聲請程序，尚屬適法，先予敘明。
三、次按債務人不能清償債務或有不能清償之虞者，得依本條例
    所定更生或清算程序，清理其債務；債務人無擔保或無優先
    權之本金及利息債務總額未逾1,200萬元者，於法院裁定開
    始清算程序或宣告破產前，得向法院聲請更生，消債條例第
    3條、第42條第1項定有明文。再按法院開始更生程序之裁定
    ，應載明其年、月、日、時，並即時發生效力；法院裁定開
    始更生或清算程序後，得命司法事務官進行更生或清算程序
    ，必要時，得選任律師、會計師或其他適當之自然人或法人
    一人為監督人或管理人，消債條例第45條第1項、第16條定
    有明文。
四、聲請意旨略以：聲請人積欠相對人已知之債務總額為322萬4
    ,385元，有不能清償債務之情事，未逾1,200萬元；聲請人
    現在台灣卜蜂企業股份有限公司任職，擔任作業員，每月固
    定收入約為2萬8,500至3萬6,000元間，扣除每月個人生活必
    要支出約1萬5,946元、扶養母親必要支出約5,000元，尚有
    餘額，雖不足以清償債務，惟仍可履行更生方案，且願意以
    每月8,000元之計畫清償債務；聲請人並無清算或破產等事
    件現繫屬於法院，爰依法聲請更生等語。
五、經查：
　㈠聲請人現在台灣卜蜂企業股份有限公司任職，擔任作業員，
    每月固定收入約2萬8,500（日班）至3萬6,000元（大夜班）
    間乙節，有該公司開立之薪資單、薪轉存簿影本、員工在職
    證明可佐（見本院卷第59、67、471頁、第493至495頁、第4
    59頁），堪認聲請人應有固定收入約2萬8,500至3萬6,000元
    間，而有清償債務之可能。
　㈡聲請人主張其每月個人生活必要支出約為1萬5,946元；其另
    須與其餘扶養義務人共3人，共同扶養母親，每月扶養必要
    支出約為5,000元；從而，其每月個人生活及扶養之必要支
    出共計為2萬0,946元等情。本院考量聲請人之負債現況，其
    日常生活所需費用，自應節制開支，不得有超越一般人最低
    生活標準之享受，其對他人扶養程度，亦應有所限度，不應
    與一般人相當，以免有失衡平，故參酌消債條例第64條之2
    所定債務人及其共同生活親屬所必要生活費數額之認定標準
    ，以最近1年衛生福利部或直轄市政府所公告當地區每人每
    月最低生活費（110年度臺灣省每人每月最低生活費）1.2倍
    計算數額即1萬5,946元（計算式：1萬3,288元×1.2 倍≒1萬5
    ,945.6元，小數點以下四捨五入），作為必要支出之標準，
    除有特殊情形並有證據證明者外，不宜超出此金額之範圍。
    衡以聲請人前開所列每月個人生活必要支出金額約為1萬5,9
    46元，未逾越上開1萬5,946元之範圍，尚屬相當。又衡以聲
    請人母親黃金賢，已屆67歲之退休年齡，縱每月領取中低老
    人生活津貼3,879元，仍不足以維持生活，是由聲請人與其
    餘扶養義務人即兄弟共3人共同負擔其等扶養費用，誠屬合
    理；且聲請人前開所列每月扶養必要支出金額為5,000元為
    範圍，未逾越4,022元之範圍部分〔計算式：（1萬5,946元－3
    ,879元）／3扶養義務人=4,022.3元；四捨五入至整數〕，尚
    屬相當，其餘部分，則應剔除。從而，堪認聲請人主張其每
    月個人生活及扶養之必要支出約為1萬9,968元（計算式：1
    萬5,946元+4,022元=1萬9,968元），屬合理之支出範圍。則
    聲請人每月固定收入約約2萬8,500至3萬6,000元間，於扣除
    個人生活及扶養之必要支出約1萬9,968元後，每月尚有餘額
    約8,532元至1萬6,032元，可資作為清償債務之基礎。
  ㈢依相對人台北富邦商業銀行股份有限公司陳報至110年6月7日
    止，其債權額（含本金、利息）為14萬7,703元、相對人臺
    灣新光商業銀行股份有限公司陳報至110年6月7日止，其債
    權額（含本金、利息）為15萬9,484元、相對人元大商業銀
    行股份有限公司陳報至110年6月7日止，其債權額（含本金
    、利息）為13萬2,743元、相對人凱基商業銀行股份有限公
    司陳報至110年6月7日止，其債權額（含本金、利息）為76
    萬9,989元、相對人台新國際商業銀行股份有限公司陳報至1
    10年1月10日止，其債權額（含本金、利息）為99萬3,634元
    、相對人中國信託商業銀行股份有限公司陳報至110年6月7
    日止，其債權額（含本金、利息）為7萬2,860元、相對人磊
    豐國際資產管理股份有限公司陳報至110年6月7日止，其債
    權額（含本金、利息）為19萬5,856元、相對人萬榮行銷股
    份有限公司陳報至110年6月16日止，其債權額（含本金、利
    息）為32萬6,326元、相對人滙誠第一資產管理股份有限公
    司 陳報至110年6月18日止，其債權額（含本金、利息）為8
    萬210元、相對人滙誠第二資產管理股份有限公司陳報至110
    年6月18日止，其債權額（含本金、利息）為14萬1,884元、
    相對人金陽信資產管理股份有限公司陳報至110年6月7日止
    ，其債權額（含本金、利息）為18萬240元、相對人新加坡
    艾星國際有限公司台灣分公司陳報至110年6月18日止，其債
    權額（含本金、利息）為16萬5,316元，合計上開債權總額
    （含本金、利息）為336萬6,245元。然而，聲請人名下無財
    產，有財產稅總歸戶財產查詢清單、高額壽險資訊連結作業
    資料等件在卷可查（見本院卷第163至173、187至189頁），
    再衡其現有收支狀況，足認其確有不能清償債務之情事，已
    合於聲請更生之要件，自應予其有透過更生程序加以重建經
    濟生活之機會，俾符消債條例之立法本旨。
六、綜上所述，本件聲請人有不能清償債務之情事，又所負無擔
    保或無優先權之債務總額未逾1,200萬元，且未經法院裁定
    開始清算程序或宣告破產，復查無消債條例第6條第3項、第
    8條或第46條各款所定應駁回更生聲請之事由存在，則聲請
    人聲請更生，應屬有據，自應准許。
七、爰依首揭規定，裁定如主文。　　
中　　華　　民　　國　  110　　年　　12 　月　  29    日
                    民事第二庭法  官  葉峻石
以上正本係照原本作成。
本裁定不得抗告。
中　　華　　民　　國　  110　　年　　12 　　月 　29   日
                               書記官  沈柏樺